最高法院民事裁定　　　　　　　　　　111年度台抗字第721號
再 抗告 人　林讚育

訴訟代理人　薛維平律師
上列再抗告人因與被告林讚生間請求返還不當得利等事件，聲請
追加相對人林純純為原告，對於中華民國111年5月24日臺灣高等
法院裁定（111 年度家抗字第34號），提起再抗告，本院裁定如
下：
    主  文
原裁定廢棄，應由臺灣高等法院更為裁定。
    理  由
本件臺灣臺北地方法院以111 年度重家繼訴字第25號裁定（下
  稱第一審裁定）准再抗告人追加相對人為共同原告之聲請，相
  對人不服，提起抗告。原法院以：再抗告人與相對人、林讚生
  同為被繼承人林文卿之繼承人，再抗告人以被告林讚生於林文
  卿生前不法提領其設於美國帳戶之存款美元321萬8285.66元（
  下稱系爭款項）為由，起訴請求林讚生返還系爭款項予全體繼
  承人，固應得公同共有人全體同意，當事人適格方無欠缺。然
  相對人主張系爭款項係經林文卿授權林讚生提領，否認該款項
  為林文卿之遺產範圍，與林讚生之利益一致，而與再抗告人提
  起本件訴訟之利害相反，認相對人陳明其拒絕為原告之理由，
  與事實上無法得全體共有人同意之情形無異，再抗告人提起本
  件訴訟無當事人適格欠缺問題，難謂追加相對人為原告，為伸
  張其權利所必要，是相對人拒絕同為原告，為有正當理由等詞
  ，因以裁定廢棄第一審裁定，駁回再抗告人追加相對人為原告
  之聲請。再抗告人不服，提起本件再抗告。
按訴訟標的對於數人必須合一確定而應共同起訴，如其中一人
  或數人拒絕同為原告而無正當理由者，法院得依民事訴訟法第
  56條之1第1項規定，依原告聲請以裁定命其於一定期間內追加
  為原告。該拒絕之人如有正當理由時，法院固不得命其追加，
  惟須追加結果與該拒絕之人本身之法律上利害關係相衝突，亦
  即將使該拒絕之人在私法上之地位，受不利益之影響者，始得
  謂其拒絕有正當理由。查再抗告人主張其與相對人、林讚生為
  林文卿之共同繼承人，其本於繼承及侵權行為、不當得利法律
  關係，請求林讚生返還系爭款項予全體繼承人公同共有，核其
  訴訟標的法律關係須合一確定，本件訴訟自有追加相對人為共
  同原告，或經相對人同意之必要。相對人雖陳稱伊於另案以再
  抗告人、林讚生為被告提起分割遺產訴訟，並在該案主張林讚
  生係經林文卿授權提領系爭款項，所為主張與再抗告人在本件
  訴訟之主張相反，兩造間利害關係衝突，伊不同意被追加為本
  件訴訟原告有正當理由云云，及再抗告人主張系爭款項乃林讚
  生於被繼承人林文卿生前所盜領等語，似係就林讚生是否合法
  取得系爭款項，為不同主張，然此可待於訴訟中調查審認，能
  否即謂追加相對人為原告之結果將使其私法上之地位，受不利
  益之影響，非無再事研求之餘地。原法院徒以兩造就林讚生是
  否合法取得系爭款項之主張各異，遽認相對人依此拒絕追加為
  原告為有正當理由，為不利於再抗告人之裁定，尚有未合。再
  抗告論旨，指摘原裁定適用法規顯有錯誤，聲明廢棄，非無理
  由。
據上論結，本件再抗告為有理由。依民事訴訟法第495條之1第
  2項、第477條第1項、第478條第2項，裁定如主文。
中    華    民    國   111    年    8     月    10    日
                      最高法院民事第六庭
                          審判長法官  魏  大  喨  
                                法官  李  寶  堂  
                                法官  李  文  賢  
                                法官  高  榮  宏  
                                法官  林  玉  珮  
本件正本證明與原本無異
                                      書  記  官
中    華    民    國   111    年    8     月    15    日